臺灣雲林地方法院刑事判決　　　　　　 95年度交易字第141號
公　訴　人　臺灣雲林地方法院檢察署檢察官
被　　　告　丁○○
上列被告因過失傷害案件，經檢察官聲請以簡易判決處刑（95年
度偵字第3890號），本院斗六簡易庭受理後（95年度六交簡字第
301 號），認不宜逕以簡易判決處刑，改依通常程序審理，本院
判決如下：
    主  文
丁○○無罪。
    理  由
一、聲請簡易判決處刑意旨略以：被告丁○○於民國95年2 月2
    日（聲請簡易判決處刑書誤載為95年5 月2 日）上午11時10
    分許，駕駛車號IM-787號聯結車，沿雲林縣斗六市○○路，
    由東往西方向行駛，行經該道路633 巷之巷口附近，原應注
    意汽車行駛時兩車併行之間隔，而當時天候為晴天，日間有
    自然光線，路面為柏油路面、乾燥、無缺陷及障礙物，視距
    良好，並無不能注意之情事，竟疏未注意兩車併行之間隔，
    適前方有同向無照駕駛之甲○○騎乘車號WGM-917 號輕型機
    車並搭載其子乙○○，而不慎與之發生擦撞，致甲○○及乙○○均倒地，分別受有左足楔骨線性骨折，及左股骨幹骨折
    、骨盆腔骨折、膀胱破裂、左下肢與左臀大面積表皮挫傷之
    傷害，因認被告涉犯刑法第284 條第2 項前段（聲請簡易判
    決處刑書誤載為刑法第284 條第1 項後段）之業務過失傷害
    罪嫌。
二、按犯罪事實應依證據認定之，無證據不得認定犯罪事實。又
    不能證明被告犯罪者，應諭知無罪之判決，刑事訴訟法第15
    4 條第2 項、第301 條第1 項分別定有明文。次按刑事訴訟
    法第161 條已於91年2 月8 日修正公布，其第1 項規定：檢
    察官就被告犯罪事實，應負舉證責任，並指出證明之方法。
    因此，檢察官對於起訴之犯罪事實，應負提出證據及說服之
    實質舉證責任。倘其所提出之證據，不足為被告有罪之積極
    證明，或其指出證明之方法，無從說服法院以形成被告有罪
    之心證，基於無罪推定之原則，自應為被告無罪判決之諭知
    （最高法院92年臺上字第128 號判例意旨參照）。再告訴人
    之指訴，係以使被告受刑事訴追為目的，故其陳述是否與事
    實相符，仍應調查其他證據以審認（最高法院52年臺上字第
    1300號判例意旨參照）。
三、本件聲請簡易判決處刑意旨認被告丁○○涉有上揭罪嫌，係
    以被告之供述、證人即告訴人甲○○警偵訊中之證述、證人
    即現場目擊者戊○○警詢中之證言、道路交通事故現場圖、
    道路交通事故調查報告表(一)、(二)、國立臺灣大學醫學院附設
    醫院雲林分院診斷證明書、國立成功大學醫學院附設醫院斗
    六分院診斷證明書、臺灣省車輛行車事故覆議鑑定委員會（
    下稱行車事故覆議鑑定委員會）95年7 月20日函文各1 份及
    現場照片9 張，作為其所憑之論據。訊據被告固不否認有於
    上開時、地與甲○○所騎乘之機車發生車禍，致甲○○、乙○○分別受有上開傷害等事實，惟堅決否認有何過失，辯稱
    ：甲○○與戊○○是一起從後面過來，甲○○沒有停紅綠燈
    就直接通過並且靠近快車道，所以發生相撞，我的車速不快
    ，大約20公里而已，我停紅綠燈時是外側第1 輛車，起步後
    ，我才看到他們靠近我的後輪，我立即踩煞車等語。經查：
    (一)被告有於95年2 月2 日上午11時10分許，駕駛車號IM-787
      號大貨車，沿雲林縣斗六市○○路，由東往西方向行駛，
      行經文化路633 巷巷口附近，與同向甲○○所騎乘並搭載
      其子乙○○之車號WGM-917 號輕型機車發生車禍，甲○○
      及乙○○均因而倒地，甲○○受有左足楔骨線性骨折，乙○○受有左股骨幹骨折、骨盆腔骨折、膀胱破裂、左下肢
      與左臀大面積表皮挫傷之傷害等事實，業據被告供承不諱
      ，核與甲○○、戊○○警詢中證述雙方有發生車禍之情節
      相符，並有道路交通事故現場圖、道路交通事故調查報告
      表(一)、(二)、國立臺灣大學醫學院附設醫院雲林分院診斷證
      明書、國立成功大學醫學院附設醫院斗六分院診斷證明書
      及現場照片9 張可資佐證。茲應審究者，乃被告於本件車
      禍之發生，有無過失？
    (二)依卷附道路交通事故調查報告表、現場圖、現場照片，並
      佐以甲○○於本院審理時所證：車禍發生後，沒有去移動
      機車位置，警卷第13至15頁所示之照片6 張，就是當時車
      禍的現場（本院卷第37頁反面）可知，本件發生車禍地點
      在雲林縣斗六市○○路上，距離文化路與文化路633 巷路
      口為13公尺（現場圖比例尺為2 公尺），距離該路口紅綠
      燈之停止線為18公尺，文化路為直線道路、速限50公里，
      被告與甲○○之車輛均係沿文化路由東往西方向向前直行
      。發生車禍後，被告所駕駛之大貨車，最後停止在文化路
      由東往西方向之外側車道上，其車輛右前車輪與文化路最
      外側白色實線距離為0.7 公尺，右後車輪與該白色實線距
      離則為0.5 公尺，大貨車右後車輪後遺有淡淡煞車輪痕；
      而甲○○所騎乘之機車則向左傾倒在被告所駕駛大貨車右
      後方，機車前輪距離大貨車右後車輪為1.8 公尺，大約停
      倒在被告大貨車車尾處，與前方路口之距離亦約13公尺，
      甲○○機車倒下後，其所攜帶置於機車前方置物籃內之物
      品並沒有完全掉落，僅部分物品掉落於其所騎乘之機車旁
      ，無四處飛散之情形，其機車前方、後方道路上均無機車
      刮地痕跡。
    (三)甲○○於95年7 月26日警詢時所述車禍發生之情形為：我
      當時騎機車搭載乙○○沿文化路直行，由東往西行駛慢車
      道至肇事地點，被告所駕駛之大貨車與我同行向，行駛於
      外側快車道，該車右側車身與我左腳擦撞而肇事（警卷第
      5 頁）；於95年9 月11日偵查中稱：當天我騎機車載我兒
      子乙○○，騎在慢車道邊線右側，對方撞到我兒子的左腳
      ，我就倒地了（偵卷第19頁）；於本院審理時證稱：我是
      騎在慢車道，靠近白線那邊，乙○○坐在機車後座，被告
      車子經過我的時候，就用到乙○○的腳了，我是從文化路
      直行過來，我的機車並沒有和被告的大貨車發生碰撞，是
      大貨車撞到乙○○的腳等語（本院卷第32-37 頁）。被告
      對於車禍之發生，於警詢供稱：甲○○後座所搭載之乙○○與其車右後輪擦撞而肇事（警卷第2 頁）；於偵查中供
      稱：我從後視鏡看到甲○○從我的右後方騎過來，其子乙○○的腳因張開而擦到我車子的輪胎等語（偵卷第8 頁）
      。雙方均陳稱車禍發生時，大貨車之擦撞點在大貨車右側
      ，而非前車頭，所擦撞者為乙○○之左腳。復參酌卷內車
      損照片，車禍發生後，被告之大貨車前車頭並無撞擊痕跡
      ，車身或輪胎無明顯新穎或尖銳之擦痕，甲○○之機車亦
      無遭撞擊後損壞之情形，足認被告之大貨車車體本身並未
      與甲○○之機車車體發生碰撞，本件車禍應係被告所駕駛
      大貨車右側車身與乙○○左腳發生擦撞。至於擦撞點是否
      即為被告所稱之右後車輪，則無法認定；另甲○○警詢中
      所稱擦撞到其左腳應係其子乙○○左腳之誤；及道路交通
      事故現場圖之肇事經過摘要欄及道路交通事故調查報告表
      之車輛撞擊部位欄記載，被告駕駛之大貨車右側車身與甲○○之機車左側車身擦撞，均有未合。
    (四)甲○○雖指稱：是被告的車子靠近我撞到乙○○的，發生
      車禍前，我沒有看到前面有被告的大貨車，被告的車速感
      覺很快，我有在前方路口停下來等紅綠燈，紅燈變成綠燈
      時我就過去，停紅綠燈時沒有注意被告的車子在何處等語
      ；戊○○亦證稱：我當時騎在甲○○機車後面，我有看到
      被告的車子要超車，當時就用到乙○○的腳，甲○○就倒
      下了，發生車禍前沒有看到被告的車子，我和甲○○有在
      前方路口停紅綠燈，停紅綠燈時沒有看到被告的車，後來
      被告的車就直接過來了，被告的車子開很快，一直超車，
      被告車子前面還有3 、4 輛自小客車，我和甲○○前面還
      有機車等語（本院卷第38-41 頁）。惟：
      1.甲○○於本院審理時證稱：被撞到時，機車就倒下了等
        語，而甲○○機車倒下的地點，大約在被告大貨車車尾
        處，距離前方路口距離為13公尺，被告大貨車與前方路
        口之距離亦為13公尺，可知被告於車禍發生後，在短距
        離內即已及時煞停。且車禍後，被告右後車輪僅遺有淡
        淡煞車輪痕，被告煞車時，其車輛右方前後車輪與文化
        路最外側白色實線之距離，2 者差距僅0.2 公尺，所造
        成傾斜的角度不大，此與高速行駛時緊急煞車，會出現
        明顯的煞車痕及會因側滑造成車輛大幅歪斜之情形有異
        ，均足認被告於車禍發生時之行車速度並不快。
      2.而在大貨車及機車均係向前直行之情況下，若被告因為
        超車而撞及前方機車後座乙○○的左腳，則該大貨車於
        超越之際，車頭或右側車前應先已撞及乙○○左腳，此
        種情形下，發生撞擊的部位應該在被告大貨車之前車頭
        ，然本件車禍被告大貨車之擦撞點卻在右側車身。且若
        被告係因高速行駛，於超車之際擦撞到機車後座乙○○
        左腳，則以被告所駕駛大貨車之體積觀之，在其高速撞
        擊下，機車必然受到大貨車之牽引而往前滑行，機車前
        方置物籃內之物品在離心力作用下，理應四處飛散，物
        品散落分佈之範圍應該相當廣，惟此與前述車禍後，甲○○機車之停倒狀態、機車前方置物籃內之物品掉落狀
        況等，均有不符。
      3.再者，若依戊○○所述，甲○○有於上開路口停等紅綠
        燈，停等紅綠燈時，被告大貨車仍在甲○○機車後方，
        被告前方仍有3 、4 輛自小客車之情形，則衡情，大貨
        車本身起步速度慢，而機車機動性高，於短距離內，機
        車必然行駛在大貨車之前，本件被告駕駛大貨車行駛於
        速限50公里之道路上，其前方仍有3 、4 輛自小客車之
        情形下，在距離路口僅13公尺處，即得以超越甲○○所
        騎乘之機車而到達該機車前方，實無可能。
      4.綜上，足認甲○○、戊○○前開所證：被告車速很快、
        是被告大貨車來撞乙○○、發生車禍前機車前方無被告
        之大貨車、是被告大貨車要超越甲○○機車等說法，均
        不足採信。反觀被告所稱，其車速不快，是甲○○由右
        後方行駛過來，靠近快車道，致乙○○的腳與其大貨車
        發生擦撞等情，與前所述車禍後之現場跡證、擦撞情形
        較為符合，應堪採信。
    (五)是本件車禍發生前，被告車輛與甲○○機車之相對位置，
      應係被告之大貨車行駛在甲○○機車左前方之外側車道上
      ，甲○○之機車則由後方駛來，被告之大貨車並無超越甲○○機車之情形，方屬合理。行車事故覆議鑑定委員會之
      上開函文，認被告於發生碰撞肇事前，應有發現「右前側
      」之輕機車車身向左偏斜之意見，並無足採，附此敘明。
      而車禍發生之原因，則為甲○○騎乘機車由後方駛來，未
      注意兩車併行之間隔，致乙○○左腳擦撞到被告大貨車之
      右側車身，甲○○之機車因而倒地，致甲○○及乙○○分
      別受有上開傷害，此種情形下，實難苛求被告於直行之際
      ，仍應注意後方車輛動態，並注意與後方車輛併行之間隔
      。本件被告之駕駛行為，尚難認有何失當之處，公訴人指
      被告未注意兩車併行之間隔，而與前方甲○○騎乘之機車
      發生擦撞，尚屬無據。
四、綜上所述，被告行經上開肇事地點時，既已依規定行駛在前
    ，則其後方之甲○○因未注意與被告大貨車併行之間隔，致
    機車後座之乙○○左腳與被告大貨車右側車身發生擦撞，被
    告就該車禍之發生自屬不可歸責，要難令其負業務過失傷害
    罪責。本件公訴人所提出之證據，不足為被告有罪之積極證
    明，無從說服本院以形成被告有罪之心證，依前揭條文及判
    例意旨，自應為被告無罪判決之諭知。
五、又本案既於審理後，認應為無罪之諭知，已該當刑事訴訟法
    第451 條之1 第4 項但書第3 款所列不得以簡易判決處刑之
    情形，檢察官聲請簡易判決處刑自非適當，應依同法第452
    條之規定，適用通常程序審判之，而由本院逕依通常程序而
    為判決，併此敘明。
據上論斷，應依刑事訴訟法第452 條、第301 條第1 項，判決如
主文。
本案經檢察官丙○○到庭執行職務。
中　　華　　民　　國　　96　　年　　1 　　月　　24　　日
                  刑事第三庭  審判長法  官 劉 國 賓
                                    法  官 廖 淑 華
                                    法  官 王 素 珍
以上正本證明與原本無異。
如不服本判決，應於判決收受後10日內，向本院提出上訴狀（須
附繕本）。
                                    書記官 李 達 成
中　　華　　民　　國　　96　　年　　1 　　月　　26　　日
